【裁判字號】    98,抗,1993
【裁判日期】    981229
【裁判案由】    返還擔保金
【裁判全文】
臺灣高等法院民事裁定                  98年度抗字第1993號
抗  告  人  喜威世流通股份有限公司
法定代理人  乙○○
上列抗告人因與相對人甲○○間聲請返還擔保金事件，對於
中華民國98年10月30日臺灣桃園地方法院98年度聲字第1280號
所為裁定提起抗告，本院裁定如下：
    主  文
原裁定廢棄。
臺灣桃園地方法院91年度存字第1433號提存事件抗告人所提存之
擔保金新臺幣壹拾貳萬元，准予返還。
聲請及抗告費用由相對人負擔。
    理  由
一、本件聲請及抗告意旨略以：品泰股份有限公司（下稱品泰公
    司）與相對人間請求損害賠償事件，該公司前遵原法院91年
    度全五字第2421號假扣押裁定（下稱系爭假扣押裁定），曾
    提供新台幣（下同）12萬元為擔保金，並以原法院91年度存
    字第1433號提存事件提存在案；嗣品泰公司與伊於民國（下
    同）97年5月31日合併，伊為存續公司，故品泰公司之權利
    義務即由伊承受；伊已聲請撤銷系爭假扣押裁定並撤回假扣
    押之執行，且催告相對人行使權利，而相對人迄今仍未行使
    權利，爰向原法院聲請返還前開提存物。惟原法院不查，竟
    以伊未證明相對人已收受前開催告信函為由，裁定駁回伊返
    還提存物之聲請，顯屬違誤，求予將原裁定廢棄等語。
二、按訴訟終結後，供擔保人證明已定20日以上之期間，催告受
    擔保利益人行使權利而未行使者，法院應依其聲請，以裁定
    命返還提存物，民事訴訟法第104條第1項第3款定有明文；
    依同法第106條規定，上開有關供訴訟費用擔保之規定，於
    因假扣押供擔保之情形準用之；是其所謂之「訴訟終結」，
    係指依假扣押所保全之請求提起之本案訴訟終結；如供擔保
    人未提起本案訴訟時，則指假扣押裁定及假扣押執行程序均
    不存在者而言（最高法院92年度台抗字第19號裁定意旨參照
    ）。經查：
    (一)、抗告人主張品泰公司依系爭假扣押裁定提供12萬元之擔
        保金，且以原法院91年度存字第1433號提存事件提存在
        案；嗣品泰公司與抗告人於97年5月31日合併，抗告人
        為存續公司，故品泰公司之權利義務即由抗告人承受；
        抗告人業已聲請撤銷系爭假扣押裁定，並撤回假扣押之
        執行等情，業據提出系爭假扣押裁定、提存書、原法院
        91年5月17日桃院丁民執全五字第1440號執行命令、公
        司變更登記表、原法院民事執行處98年7月23日桃院永
        91執全五字第1440號通知、原法院98年度司全聲字第9
        號裁定可憑（見原法院卷第5至13頁）；可徵抗告人依
        系爭假扣押裁定，供擔保所為之假扣押執行程序，業已
        「訴訟終結」甚明。
    (二)、又按送達於住居所、事務所或營業所不獲會晤應受送達
        人者，得將文書付與有辨別事理能力之同居人或受僱人
        。民事訴訟法第137條第1項定有明文。又該條項所謂之
        同居人，係指與應受送達人居在一處共同為生活者而言
        （最高法院32年上字第3722號判例意旨參照）。查，抗
        告人於本案訴訟終結後之98年8月4日以存證信函寄送相
        對人之戶籍地即桃園縣中壢市○○路○段552號，催告相
        對人（即受擔保利益人）行使權利，並經相對人配偶之
        父陳隆茂於同年月5日代為收受等情，有卷附戶籍謄本
        、存證信函及回執、身分證及人事保證書可參（見原法
        院卷第14至19頁、第27至29頁、本院卷第11至14頁）；
        而陳隆茂既為相對人配偶之父，且與相對人同居於前開
        戶籍地（此由其代相對人收受前開存證信函即明），則
        陳隆茂代相對人收受前開存證信函，自已生送達之效力
        （民事訴訟法第137條第1項參照）。
    (三)、是以，相對人於98年8月5日合法收受前開存證信函後，
        至今仍未行使權利，亦有卷附原法院民事紀錄科查詢表
        可稽（見原法院卷第22至23頁）。是以，抗告人依民事
        訴訟法第106條準用第104條第1項第3款規定，聲請發還
        前開擔保金，核無不合，應予准許。
    (四)、從而，原法院未予查明，即逕以相對人未收受催告信函
        為由，裁定駁回抗告人本件返還提存物之聲請，於法自
        有違誤。抗告意旨執此指摘原裁定不當，聲明廢棄，為
        有理由。爰由本院將原裁定廢棄，並更為裁定如主文第
        2 項所示。
三、據上論結，本件抗告為有理由，爰裁定如主文。
中    華    民    國    98    年    12    月    29    日
                    民事第十三庭
                        審判長法  官  蕭艿菁
                              法  官  陳姿岑
                              法  官  楊絮雲
正本係照原本作成。
不得再抗告。
中    華    民    國    98    年    12    月    29    日
                              書記官  王秀雲

司法院資訊處製作；財團法人民間司法改革基金會備份。
